【裁判字號】    89,台上,3713
【裁判日期】    890629
【裁判案由】    違反槍砲彈藥刀械管制條例
【裁判全文】
最高法院刑事判決                              八十九年度台上字第三七一三號
    上  訴  人  丙○○
                丁○○
                甲○○
                乙○○
    右  一  人
    選任辯護人  陳德峰律師
右上訴人等因違反槍砲彈藥刀械管制條例案件，不服台灣高等法院中華民國八十七年
五月二十八日第二審判決（八十六年度上訴字第三五○六號，起訴案號：台灣基隆地
方法院檢察署八十五年度偵字第四三五四、四八九六號），提起上訴，本院判決如左
：
    主  文
原判決撤銷，發回台灣高等法院。
    理  由
本件原判決撤銷第一審之科刑判決，改判論處上訴人丁○○、丙○○、甲○○以共同
連續未經許可製造彈藥（丙○○為累犯）罪刑；論處上訴人乙○○以未經許可無故持
有可發射子彈具殺傷力之改造手槍罪刑，並均諭知應於刑之執行完畢或赦免後令入勞
動場所強制工作年，扣案如原判決附表三、四所示之物均宣告沒收之，雖非無見。
惟查：(一)大法官會議釋字第四七一號解釋明示，槍砲彈藥刀械管制條例（下稱本條例
）第十九條第一項規定，犯該條項所列舉之罪者，不問對行為人有無預防矯治其社會
危險性之必要，一律宣付強制工作三年，限制其中不具社會危險性之受處分人之身體
、自由部分，其所採措施與所欲達成預防矯治之目的及所需程度，不合憲法第二十三
條所定之比例原則，應自該解釋公布之日即民國八十七年十二月十八日起不予適用。
犯本條例第十九條第一項所列舉之罪，依個案情節符合比例原則部分，固應適用本條
例宣告保安處分，至不符部分而應宣告保安處分者，則仍由法院斟酌刑法第九十條第
一項規定之要件，依職權為之，於此，自無刑法第二條第二項之適用，亦即仍有從新
從輕原則之適用。本此解釋意旨，凡於本條例八十六年十一月二十四日修正公布前，
犯同條例第十九條第一項所列舉之罪，尚未判決確定者，於該解釋公布後，除合於刑
法第九十條第一項規定之有犯罪之習慣或以犯罪為常業或因遊蕩或懶惰成習而犯罪之
要件，得依該條宣付強制工作之保安處分外，均不得依本條例第十九條第一項之規定
宣告強制工作。本件依原判決認定之事實，上訴人丙○○、丁○○、甲○○、乙○○
分別觸犯槍砲彈藥刀械管制條例第十條第一項、第三項、第十一條第一項之罪之時間
，均在八十六年十一月二十四日該條例修正公布之日前，而原審於八十七年五月二十
八日判決時，大法官會議釋字第四七一號解釋雖尚未公布，然迄該解釋公布後，仍未
確定，依首開說明，本件除上訴人等人合於前開刑法第九十條第一項規定之要件，得
依該條宣付強制工作外，已不得依本條例第十九條第一項宣付強制工作。原審不及斟
酌，仍援引本條例第十九條第一項之規定，為宣付強制工作之依據，自有適用法則不
當之違誤。(二)本件原判決主文論上訴人丙○○、丁○○、甲○○三人以共同連續未經
許可製造彈藥罪，據上論斷欄竟漏引刑法第五十六條為論罪之依據，稍嫌疏漏。上訴
意旨，執以指摘，非無理由，應認原判決有撤銷發回之原因。
據上論結，應依刑事訴訟法第三百九十七條、第四百零一條，判決如主文。
中      華      民      國    八十九    年      六      月    二十九    日
                              最高法院刑事第四庭
                                  審判長法官  黃  劍  青
                                        法官  劉  敬  一
                                        法官  林  增  福
                                        法官  楊  商  江
                                        法官  邵  燕  玲
      右正本證明與原本無異
                                              書  記  官
中      華      民      國    八十九    年      七      月      五      日


司法院資訊處製作；財團法人民間司法改革基金會備份。
